【裁判字號】    89,台上,6631
【裁判日期】    891102
【裁判案由】    違反槍砲彈藥刀械管制條例
【裁判全文】
最高法院刑事判決                              八十九年度台上字第六六三一號
    上  訴  人  甲○○
右上訴人因違反槍砲藥刀械管制條例案件，不服台灣高等法院台中分院中華民國八十
九年八月十六日第二審判決（八十九年度上訴字第一三三一號，起訴案號：台灣台中
地方法院檢察署八十九年度偵字第一九○五號），提起上訴，本院判決如左：
    主  文
上訴駁回。
    理  由
按刑事訴訟法第三百七十七條規定，上訴於第三審法院，非以判決違背法令為理由不
得為之。是提起第三審上訴，應以原判決違背法令為理由，係屬法定要件。如果上訴
理由狀並未依據卷內訴訟資料，具體指摘原判決不適用何種法則或如何適用不當，或
所指摘原判決違法情事，顯與法律規定得為第三審上訴理由之違法情形，不相適合時
，均應認其上訴為違背法律上之程式，予以駁回。本件上訴人甲○○上訴意旨略以：
(一)上訴人於檢察官偵查及一審審理中一再陳明扣案之槍彈係伊拾獲並準備交予伊警察
朋友顏憲哲做績效。於原審審理時上訴人雖改稱該拾獲之槍彈，係因伊懷疑郭治男之
男子與伊妻有曖昧關係，而原欲栽贓予郭某。惟不論上訴人欲將槍彈供為警察朋友作
業績或栽贓予他人，均顯示上訴人絕無據為己有之不法意圖，亦無不法持有槍彈之意
思，自與竊盜罪成立要件及槍砲彈藥刀械管制條例第七條第四項、第十一條第四項、
第十二條第四項所謂「未經許可持有」之要件有間。原審既不採信上訴人拾獲之供述
，亦不前往現場履勘以發現真實，顯有判決不適用法則及應於審判期日調查之證據未
予調查之違法。(二)槍砲彈藥刀械管制條例第七條第四項規定未經許可持有手槍之法定
刑為五年以上有期徒刑，原審既認上訴人合於自首之規定，則依法該罪法定刑應減為
二年六個月以上有期徒刑，且原判決又認上訴人素行良好，上訴人復未以扣案之槍彈
供犯罪，原審竟猶處上訴人有期徒刑四年，似嫌過重。另原判決又未於判決理由中敘
述，援引刑法第五十七條條文量刑之情形，亦有判決不適用法則之違法云云。
惟查：(一)原判決維持第一審論處上訴人未經許可持有手槍罪刑之判決，駁回上訴人在
第二審之上訴，已依卷證資料，詳載其所憑之證據及認定之理由。而以上訴人否認犯
罪，辯稱：該批槍彈係「林董」藏置於天之驕子大樓地下停車場車道旁涵洞內，伊將
之取出報繳以作為警察朋友之績效云云，乃卸責之詞，不可採信，於理由詳加說明及
指駁。經核所為論敘，均與卷內證據資料相符，從形式上觀察，並無認定事實不依證
據或有何採證違背經驗法則、論理法則等違法情形存在。(二)原判決係以上訴人已於警
訊及民國八十九年二月十七日前之檢察官偵查中，對於扣案槍彈來源均供稱係伊於八
十八年七月中旬在台中市○○路○段路邊某紅色車輛上所竊得持有，且衡情上訴人如
確係單純將扣案槍彈作為予其警察朋友之績效，自可通知其警察朋友至該大樓地下停
車場處起出該批槍彈即可，無須自行取出再為報繳之必要，因認上訴人上述所辯，與
常情有違，而上訴人於前開警訊所供則可採憑，為其採證依據。且認定事實與證據取
捨，乃事實審法院之職權，而原判決對事實之認定及證據之取捨，並不違背經驗法則
與論理法則，有如前述，是上訴意旨任意指原判決不採信上訴人拾獲槍彈之供述為違
法而執為上訴第三審之理由，顯非適法。(三)原判決既不採信上訴人其後始改口稱：伊
係在天之驕子大樓地下二樓車道旁涵洞發現「林董」者藏放該批槍彈云云之辯詞，故
原審未再勘驗上訴人所指該發現扣案槍彈之涵洞，作無益之調查，亦與判決無影響，
依刑事訴訟法第三百八十條規定，自不得資為第三審之上訴理由。(四)對於未發覺之罪
自首而受裁判者，減輕其刑；有期徒刑減輕者，除同時有免除其刑之規定外，減輕其
刑至二分之一，刑法第六十二條前段、第六十六條分別定有明文。又有期徒刑之減輕
，應就其最高度及最低度同減輕之，然後於減輕之最高度與最低度範圍內，審酌一切
情狀為科刑輕重之標準，並非一經減輕，即須處以減輕後之最低刑度，且量刑之輕重
乃事實審法院職權裁量範圍，故原判決於認上訴人應依想像競合犯、牽連犯之規定從
一重法定刑為五年以上有期徒刑，併科新台幣一千萬元以下罰金之未經許可持有手槍
罪處斷，併依自首規定減輕其刑後，維持第一審量處上訴人有期徒刑四年，併科新台
幣八十萬元罰金之判決，並無違法。再原判決係審酌上訴人素行尚屬良好，持有槍彈
後肯出面自首，然未報繳全部槍彈，而其持有大量之槍彈對社會治安有極大危害，犯
後大致供承不諱及公訴人具體求刑等情，而維持第一審量處上訴人前述之處罰（見原
判決第六頁第十三行以下），上訴意旨指原判決未於理由中敘明審酌刑法第五十七條
之情形，亦非依據卷內資料執為指摘，並非適法。其未經許可持有手槍、子彈部分之
上訴違背法律上之程式，應予駁回。另按裁判上一罪案件之重罪得提起第三審上訴，
其輕罪部分雖不得上訴，依審判不可分原則，第三審法院亦應併予審判，但以重罪部
分之上訴合法為前提，如該上訴為不合法，第三審法院既應從程序上予以駁回，而無
從為實體上判決，對於輕罪部分自無從適用審判不可分原則，併為實體上審判。查刑
事訴訟法第三百七十六條所列各罪之案件，經第二審判決者，不得上訴於第三審法院
，法有明文。本件上訴人所犯竊盜部分，核屬刑事訴訟法第三百七十六條第二款之案
件，前揭重罪部分，即上訴人未經許可持有手槍、子彈部分之上訴既不合法，應從程
序上駁回，已見前述，則對於輕罪之竊盜部分，自無從為實體上審判，應併予駁回。
據上論結，應依刑事訴訟法第三百九十五條前段，判決如主文。
中      華      民      國    八十九    年     十一     月      二      日
                              最高法院刑事第十一庭
                                  審判長法官  陳  正  庸
                                        法官  陳  世  雄
                                        法官  徐  文  亮
                                        法官  吳  信  銘
                                        法官  黃  正  興
      右正本證明與原本無異
                                              書  記  官
中      華      民      國    八十九    年     十一     月      七      日


司法院資訊處製作；財團法人民間司法改革基金會備份。
